臺灣臺南地方法院民事裁定　　　　　 100年度監宣字第263號
聲　請　人　鄭慧萍
代　理　人　池美佳律師
上列聲請人聲請監護宣告事件，本院裁定如下：
    主      文
宣告鄭麒麟（男、民國○○年○月○○日生、身分證統一編號：Ｚ0000
00000號）為受監護宣告之人。
選定鄭慧萍（女、民國○○年○月○日生、身分證統一編號：Ｚ00000
0000號）為受監護宣告之人之監護人。
指定鄭秀（女、民國○○年○○月○日生、身分證統一編號：Ｚ0000
00000號）為會同開具財產清冊之人。
聲請程序費用新臺幣壹仟元由受監護宣告之人鄭麒麟負擔。
    理      由
一、本件聲請意旨略以：聲請人鄭慧萍係鄭麒麟之次女，鄭麒麟
    長期患有精神疾病，整天經常自言自語、對外無法與人溝通
    。鄭麒麟長期於成大精神科吃藥治療仍不見起色，其於民國
    92年11月24日經鑑定為重度精神障礙，於100年9月22日因車
    禍受傷，導致右股骨轉子間骨折及右肱骨大粗隆骨折，其車
    禍受傷後無法自由行動，大小便無法自理，精神狀況更是每
    況愈下，無法與外人溝通，已不能為意思表示或受意思表示
    或不能辨識其意思表示之效果。由於鄭麒麟精神障礙程度嚴
    重，已達應受監護宣告之程度。又鄭麒麟之長子鄭志能目前
    入監服刑，長女鄭慧清已出嫁，目前亦在監服刑，因此鄭麒
    麟日常生活皆由聲請人照料，聲請人目前於瀚宇彩晶股份有
    限公司擔任技術員，工作穩定。為此，聲請人爰依法聲請鈞
    院對鄭麒麟為監護之宣告，並請求鈞院選任聲請人擔任鄭麒
    麟之監護人，指定鄭秀擔任會同開具財產清冊之人等語。
二、按對於因精神障礙或其他心智缺陷，致不能為意思表示或受
    意思表示，或不能辨識其意思表示之效果者，法院得因本人
    、配偶、四親等內之親屬、最近一年有同居事實之其他親屬
    、檢察官、主管機關或社會福利機構之聲請，為監護之宣告
    ，民法第14條第1項定有明文。經查：
（一）聲請人為鄭麒麟之女，此有聲請人提出之戶籍謄本1件在
      卷可佐，依上開規定，本件聲請人聲請本院對鄭麒麟為監
      護之宣告，自屬有據。
（二）再者，鄭麒麟有重度精神障礙，且右股骨轉子間骨折、右
      肱骨大粗隆骨折之事實，業據聲請人提出中華民國身心障
      礙手冊及成功大學醫學院附設醫院診斷證明書影本各1件
      在卷可佐，復經鑑定人即財團法人臺灣省私立臺南仁愛之
      家附設精神療養院施仁雄醫師鑑定結果：「一般醫學檢查
      ：個案意識呈呆滯狀態，對問話無法明確回答，必須靠他
      人協助下進食、四肢無力，無法自我行動，大小便及個人
      衛生須他人完全協助。精神檢查方面：個案的注意力、判
      斷能力、對人、時、地的定向感、記憶能力、計算能力及
      抽象思考能力均有明顯缺失。並有因精神障礙，致不能為
      意思表示或受意思表示，或不能辨識其意思表示之效果者
      。基於受鑑定人因精神障礙致不能為意思表示或受意思表
      示、不能辨識其意思表示之效果，且接受治療後回復可能
      性甚低，因而不能管理自己財產。」等情，此有本院民國
      100年12月14日監護宣告訊問筆錄及精神鑑定報告書各1份
      在卷可稽。
（三）基上，顯見依鄭麒麟之現況，已因精神障礙致不能為意思
      表示或受意思表示、不能辨識其意思表示之效果，核與民
      法第14條第1項得為監護之宣告之規定相符，故聲請人聲
      請本院對鄭麒麟為監護之宣告為有理由，應予准許，爰裁
      定如主文第1項所示。
三、復按法院為監護之宣告時，應依職權就配偶、四親等內之親
    屬、最近一年有同居事實之其他親屬、主管機關、社會福利
    機構或其他適當之人選定一人或數人為監護人，並同時指定
    會同開具財產清冊之人；法院為前項選定及指定前，得命主
    管機關或社會福利機構進行訪視，提出調查報告及建議，監
    護之聲請人或利害關係人亦得提出相關資料或證據，供法院
    斟酌；法院選定監護人時，應依受監護宣告之人之最佳利益
    ，優先考量受監護宣告之人之意見，審酌一切情狀，並注意
    下列事項：(一)受監護宣告之人之身心狀態與生活及財產狀況
    。(二)受監護宣告之人與其配偶、子女或其他共同生活之人間
    之情感狀況。(三)監護人之職業、經歷、意見及其與受監護宣
    告之人之利害關係。(四)法人為監護人時，其事業之種類與內
    容，法人及其代表人與受監護宣告之人之利害關係。民法第
    1111條、第1111條之1定有明文。經查：
（一）本件受監護宣告之人鄭麒麟已婚，目前親屬有其配偶鄭秀
      、長子鄭志能、長女鄭慧清、次女即聲請人鄭慧萍等4
      人一節，業據聲請人提出親屬系統表1件及戶籍謄本2件在
      卷可稽，本院審之受監護宣告之人之監護較為特殊，除監
      護人負有護養療治受監護宣告人之義務，且監護人其工作
      須時常為之，故需具有相當體力等客觀當條件才能盡其義
      務，稽之本件受監護宣告之人鄭麒麟之長子鄭志能、長女
      鄭慧清目前均在監服刑，無法實際執行監護人之職務，有
      本院依職權調取之臺灣高等法院被告前案紀錄表2件附卷
      可稽，而受監護宣告之人鄭麒麟之配偶鄭秀及次女即聲
      請人鄭慧萍2人協議由聲請人鄭慧萍擔任擔任受監護宣告
      之人鄭麒麟之監護人，此有會議記錄1件在卷可稽，本院
      綜參上情，認由聲請人鄭慧萍擔任受監護宣告之人鄭麒麟
      之監護人，最能符合受監護宣告之人之最佳利益，爰選定
      聲請人鄭慧萍為監護人。
（二）另揆諸民法第1111條第1項法院指定會同監護人開具財產
      清冊之人之立法理由，係為在選定監護人時，應同時指定
      會同開具財產清冊之人，以實施監督之目的，準此，本院
      既已選定聲請人鄭慧萍為受監護宣告之人鄭麒麟之監護人
      ，自有依上揭規定指定會同開具財產清冊之人之必要。本
      院稽之稽之本件受監護宣告之人鄭麒麟之長子鄭志能、長
      女鄭慧清目前均在監服刑，而受監護宣告之人鄭麒麟之配
      偶鄭秀及次女即聲請人鄭慧萍2人協議由鄭秀擔任受
      監護宣告之人鄭麒麟之會同開具財產清冊之人，此有聲請
      人提出之會議記錄1件在卷可稽，衡情鄭秀既為受監護
      宣告之人鄭麒麟之配偶，經指定為本件會同開具財產清冊
      之人後，應會本於受監護宣告之人鄭麒麟之最佳利益，與
      監護人共同開具財產清冊。從而，爰依民法第1111條第1
      項規定，指定鄭秀為本件監護宣告事件之會同開具財產
      清冊之人，以利本件監護事宜之執行。
四、依民事訴訟法第608條第1項，裁定如主文。
中    華    民    國   100    年    12    月    19    日
                  家事法庭法  官  楊佳祥
以上正本係照原本作成。
如不服本裁定，關於選定監護人及指定會同開具財產清冊之人等
部分，應於送達後十日內向本院提出抗告狀，並繳納抗告費新臺
幣1,000元；其餘關於宣告監護之部分，不得抗告。
中    華    民    國   100    年    12    月    19    日
                          書記官  葉芳如